臺灣屏東地方法院刑事判決              100年度訴字第821號
公  訴  人  臺灣屏東地方法院檢察署檢察官
被      告  黃水龍
上列被告因違反毒品危害防制條例案件，經檢察官提起公訴（10
0 年度毒偵字第1006號），因被告於準備程序中就被訴事實為有
罪之陳述，經告知簡式審判程序之旨，並聽取當事人之意見後，
經本院合議庭裁定由受命法官獨任進行簡式審判程序，茲判決如
下：
    主  文
黃水龍施用第二級毒品，處有期徒刑伍月；又施用第一級毒品，
處有期徒刑柒月。應執行有期徒刑拾壹月。
    事  實
一、黃水龍前於民國94年間因施用第一、二級毒品案件，經本院
    以94年度毒聲字第141 號裁定應送勒戒處所觀察、勒戒後，
    因無繼續施用毒品傾向，於94年4 月12日觀察、勒戒執行完
    畢釋放，並經臺灣屏東地方法院檢察署檢察官以94年度毒偵
    字第739 號為不起訴處分確定。另於94年間因意圖販賣而持
    有及施用第一級毒品等案件，經本院以94年度訴字第777 號
    判決各判處有期徒刑5 年6 月、8 月，並定應執行有期徒刑
    6 年確定；復於95年間因竊盜、施用第一級毒品案件，分經
    本院以95年度簡字第770 號、95年度訴字第623 號判決各判
    處有期徒刑4 月、1 年，並經本院以95年度聲字第1338號裁
    定定應執行有期徒刑1 年2 月確定；再於96年間因詐欺案件
    ，經臺灣高雄地方法院以96年度簡字第1520號判決判處有期
    徒刑6 月確定。上揭案件再分經本院以96年度聲減字第1677
    號、臺灣高雄地方法院以96年度聲減字第8851號裁定減刑並
    定應執行刑後接續執行，於99年4 月7 日因縮短刑期假釋出
    監並付保護管束，嗣因假釋中再犯施用毒品罪，假釋因遭撤
    銷，於100 年3 月10日入監執行殘刑1 年10月4 日，而尚未
    執行完畢。
二、詎其猶不知悔改，明知海洛因、甲基安非他命業經行政院公
    告列為毒品危害防制條例第2 條第2 項第1 款、第2 款之第
    一級、第二級毒品，不得持有、施用。竟基於施用第二級毒
    品甲基安非他命之犯意，於100 年1 月13日上午9 時許，在
    位在屏東縣新園鄉○○村○○路上之港隆宮廁所內，以將甲
    基安非他命置於錫箔紙上燒烤後，吸食所生煙霧之方式，施
    用甲基安非他命1 次；另基於施用第一級毒品海洛因之犯意
    ，於同年月14日上午10時許，在上開處所，以將海洛因加水
    稀釋置於注射針筒後，注入體內之方式，施用海洛因1 次。
    嗣於100 年1 月16日夜間7 時40分許，因其為毒品調驗人口
    為警通知前往屏東縣政府警察局東港分局興龍派出所採尿，
    檢驗結果呈嗎啡及甲基安非他命陽性反應，始悉上情。
三、案經屏東縣政府警察局東港分局報告臺灣屏東地方法院檢察
    署檢察官偵查起訴。
    理  由
一、按除被告所犯為死刑、無期徒刑、最輕本刑為3 年以上有期
    徒刑之罪或高等法院管轄第一審案件者外，於法院行準備程
    序進行中，被告先就被訴事實為有罪之陳述時，審判長得告
    知被告簡式審判程序之旨，並聽取當事人、代理人、辯護人
    及輔佐人之意見後，裁定進行簡式審判程序；受命法官行準
    備程序，與法院或審判長有同一之權限，刑事訴訟法第273
    條之1 第1 項、第279 條第2 項前段分別定有明文。查本件
    被告黃水龍所犯非為死刑、無期徒刑、最輕本刑為3 年以上
    有期徒刑之罪或高等法院管轄第一審案件，其於本院100 年
    8 月2 日準備程序進行中，先就前揭被訴事實為有罪之陳述
    （見本院卷第26頁反面），經受命法官告知簡式審判程序之
    旨，並聽取當事人之意見後，本院合議庭認無不得或不宜改
    依簡式審判程序進行之處，爰依刑事訴訟法第273 條之1 第
    1 項，裁定本件由受命法官獨任進行簡式審判程序。並依刑
    事訴訟法第159 條第2 項、第273 條之2 規定，本件不適用
    同法第159 條第1 項關於傳聞法則之規定，證據調查亦不受
    同法第159 條第1 項、第161 條之2 、第161 條之3 、第16
    3 條之1 及第164 條至第170 條規定之限制，合先敘明。
二、上揭事實，業據被告於警詢、本院準備程序及審理時均坦承
    不諱（見警卷第4 、5 頁，本院卷第26頁反面、第30頁），
    另經屏東縣政府警察局東港分局將被告為警查獲後於100 年
    1 月16夜間8 時10分許所採集之尿液，依法送交該管檢察長
    對於轄區內須檢驗尿液有無毒品反應之案件，已事前概括選
    任之鑑定機關，即台灣檢驗科技股份有限公司鑑定，經該公
    司以EIA 酵素免疫分析法初步檢驗、並以GC／MS氣相層析／
    質譜儀法確認檢驗，結果判定被告尿液確呈嗎啡及甲基安非
    他命陽性反應等情，有台灣檢驗科技股份有限公司100 年1
    月31日編號KH／2011／00000000號濫用藥物檢驗報告、屏東
    縣警察局東港分局辦理毒品危害防制條例案尿液送檢人真實
    姓名對照表、採尿同意書、查獲施用毒品案件報告表各1 紙
    在卷可證（見警卷第10、11、15、16頁），又參諸海洛因於
    人體內可迅速代謝成6-乙醯嗎啡，然後轉變成嗎啡，根據Yo
    ng及Lik 在Bulletin on Narcotics 所發表之報告，施用嗎
    啡、海洛因等藥物後1 小時，即可於尿液中檢出嗎啡等成分
    ；另據Clarke's Analysis of D rugs and Poisons 一書第
    3 版記述，施用甲基安非他命後24小時內，約有施用劑量之
    70% 由尿中排出，經人體可代謝出甲基安非他命原態及其代
    謝物安非他命等情，亦分經行政院衛生署管制藥品管理局90
    年5 月4 日管檢字第93902 號及93年7 月22日管檢字第0930
    006615號函述綦詳，並為科學上之專業解釋，足為本院判斷
    之依據，是被告確有於上揭採尿時間前施用海洛因及甲基安
    非他命之情，堪可認定。經核上揭證據均足補強被告自白，
    堪認被告自白與事實相符，應屬真實。從而，本件事證明確
    ，被告犯行洵堪認定。
三、施用第一、二級毒品為犯罪行為，毒品危害防制條例第10條
    第1 項及第2 項各定有處罰明文。故施用該毒品者，依前揭
    規定本應科以刑罰，惟基於施用毒品之人，兼有病患屬性，
    乃於刑事政策上對合於一定條件之施用者，依同條例第20條
    、第23條之規定，施以觀察、勒戒及強制戒治之治療，期以
    保安處分替代刑罰，戒斷其身、心癮。惟亦僅限於「初犯」
    及「5 年後再犯」2 種情形，始應先經觀察、勒戒或強制戒
    治程序，不能逕行起訴，亦即設為施用毒品罪起訴條件之限
    制。但倘被告於5 年內已再犯，經依法再為保安處分或追訴
    處罰者，縱其第3 次（或第3 次以上）施用毒品之時間，在
    初犯之保安處分執行完畢釋放5 年以後，即非屬「5 年後再
    犯」之情形，且因前有「5 年內再犯」情形，顯見其再犯率
    甚高，原實施之保安處分無法收其實效，毋庸仍予寬典處遇
    ，而應依該條例第10條逕予刑罰制裁，最高法院著有99年度
    台非字第246 號判決可資參照。查被告有事實欄一所載之施
    用毒品紀錄，有臺灣高等法院被告前案紀錄表1 份在卷可按
   （ 見本院卷第6 至20頁），其於94年4 月12日觀察、勒戒執
    行完畢釋放後5 年內，即於94年間再犯施用毒品罪，參諸上
    揭最高法院判決要旨，縱其本次施用毒品之時間已在上揭觀
    察、勒戒執行完畢5 年之後，仍應依法追訴處罰。
四、按海洛因及甲基安非他命分屬毒品危害防制條例第2 條第2
    項第1 款、第2 款規定之第一級及第二級毒品，未經許可，
    不得持有及施用。是核被告所為，係犯毒品危害防制條例第
    10條第1 項之施用第一級毒品罪及同條第2 項之施用第二級
    毒品罪。又被告分別持有海洛因、甲基安非他命後進而施用
    ，其持有之低度行為均應被其施用之高度行為所吸收，俱不
    另論罪。再被告所犯前開2 罪間，犯意各別、行為互殊，應
    予分論併罰。爰審酌被告自94年起即多次因竊盜、違反毒品
    危害防制條例等案件經判處徒刑，有上揭前案紀錄表可按，
    素行非佳，且甫經假釋出監，即再犯本案，戒毒之心未堅，
    惟酌其施用毒品自我戕害，另犯罪手段尚未造成他人重大損
    害，復念其犯後始終坦承犯行，尚具悔意，態度尚佳等一切
    情狀，分別量處如主文所示之刑，以示儆懲。末查，被告持
    有之海洛因、甲基安非他命均已施用耗盡，未扣案其所有並
    供己施用海洛因、甲基安非他命所用之注射針筒、錫箔紙均
    已丟棄滅失，業據被告自承在卷（見本院卷第26頁反面），
    且無證據證明現尚存在，爰不併予宣告沒收，末此敘明。
據上論斷，應依刑事訴訟法第273 條之1 第1 項、第299 條第1
項前段，毒品危害防制條例第10條第1 項、第2 項，刑法第11條
前段、第51條第5 款，判決如主文。
本案經檢察官陳立興到庭執行職務。
中    華    民    國   100    年    8     月    16    日
                  刑事第五庭  法  官   黃柏霖
以上正本證明與原本無異。
如不服本判決應於收受判決後10日內向本院提出上訴書狀，並應
敘述具體理由；其未敘述上訴理由者，應於上訴期間屆滿後20日
內向本院補提理由書（均須按他造當事人之人數附繕本）「切勿
逕送上級法院」。
中    華    民    國   100    年    8     月    16    日
                              書記官   史安琪
附錄本案論罪科刑法條：毒品危害防制條例第10條第1 項、第2
項。
毒品危害防制條例第10條
施用第一級毒品者，處 6 月以上 5 年以下有期徒刑。
施用第二級毒品者，處 3 年以下有期徒刑。